【裁判字號】    97,交簡上,181
【裁判日期】    970829
【裁判案由】    公共危險
【裁判全文】
臺灣高雄地方法院刑事判決           97年度交簡上字第181號
上  訴  人
即  被  告  乙○○
上列上訴人因公共危險案件，不服本院交通法庭中華民國97年6
月27日97年度審交簡字第1774號第一審簡易判決（聲請簡易判決
處刑案號：臺灣高雄地方法院檢察署97年度偵字第13133 號），
提起上訴，本院判決如下：
    主   文
上訴駁回。
    事實及理由
一、本案經本院審理結果，認原審認定上訴人即被告（下稱被告
    ）乙○○於飲酒後不能安全駕駛動力交通工具而駕駛之事實
    ，並引用刑法第185 條之3 、第42條第3 項，刑法施行法第
    1 條之1 等規定，判處被告罰金新臺幣（下同）6 萬元，如
    易服勞役，以1 千元折算1 日，核其認事用法，均無不當，
    量刑亦屬妥適，應予維持，並引用原判決所載之事實及理由
    （如附件）。
二、被告上訴意旨略以：被告當時雖有喝酒，但未達到不能安全
    駕駛程度，騎乘機車摔倒純屬意外，與喝酒無關。且員警先
    後以酒測器作3 次呼氣測試，前2 次酒測器均無反應，未列
    印出酒測單，經更換另1 部酒測器測試，卻測出每公升0.90
    毫克之酒測值，酒測器是否精確令人質疑等語。惟查：
(一)證人即查獲本案之員警丙○○到庭證稱：我擔任警察已有25
    年，實施酒測之次數有上百件以上，本件被告乙○○之酒測
    是我作的。當時我們巡邏經過查獲地點，見被告發生車禍倒
    地，上前盤查發現被告有飲酒情事，無法正常駕駛機車，轉
    彎時摔倒在快車道中間，臉上泛紅，呼吸有酒精成分，站在
    旁邊有聞到，便將被告帶回派出所內實施酒測。我們所內配
    有新式及舊式共2 部酒測器，因為新式酒測器放在巡邏車上
    ，便以另1 部放在所裡的舊式酒測器對被告實施酒測。舊式
    酒測器必須受測人持續對吹管呼氣達30秒，直到酒測器發出
    嗶聲，始完成酒測，但被告於測試時僅含住吹管而未吐氣，
    酒測器無法產生作用，裡面的紙不會列印出來，測了2 次都
    如此，我們才拿新式的酒測器作酒測。新式酒測器只要受測
    人含住吹管，我們跟他對話，酒測器就能吸收到呼氣中的酒
    精成分發生感應，測得被告呼氣中酒精濃度為每公升0.90
    毫克等語。足見證人已有豐富之實施酒測經驗，因執行巡邏
    勤務時發現被告騎乘機車摔倒在彎道之快車道上，臉上泛紅
    並有酒味，有酒後駕駛之嫌疑，乃帶回派出所內實施酒測。
    復因新式酒測器置於巡邏車上，遂先以派出所內另1 部舊式
    酒測器進行酒測，且因被告接連2 次均未以正確方式呼氣接
    受測試，以致酒測器未能發生感應作用，而未列印出酒測單
    ，始改以新式酒測器測出酒測值，其執行酒測方式並無違法
    或不當。
(二)另觀諸被告為警測得酒測值每公升0.90毫克之酒測單所載，
    酒測器之機號為MOJA0000000 號、酒測次數之案號為0247號
    ，亦即係機號MOJA0000000 號之酒測器作第247 次之酒測，
    業據證人丙○○到庭證述明確，並有上開酒測單在卷可稽。
    參照證人提出上開機號MOJA0000000 號之酒測器檢定合格書
    所載，該部酒測器業於96年8 月22日通過經濟部標準檢驗局
    之檢定合格，在有效期間1 年，或使用次數1,000 次以內，
    以該酒測器所測得之酒測值應屬精確無誤，此有經濟部標準
    檢驗局96年8 月23日核發之呼氣酒精測試器檢定合格證書在
    卷可考。又依證人丙○○提出案號分別為0245、0246號之酒
    測單所載，其上受測人均非被告乙○○，足見員警以上開機
    號MO JA0000000號之酒測器對於被告實施酒測，僅係該酒測
    器於檢定後之第247 次使用，仍在有效期間內，距第1,000
    次尚遠，所測數值應屬準確，且確係先以另1 部酒測器對被
    告實施酒測無效後，始改以機號MOJA0000000 號之酒測器對
    於被告實施酒測無疑。被告質疑該酒測器精確度有誤，應有
    誤會。
(三)按刑法第185 條之3 係抽象危險犯，非實害犯，行為人客觀
    上已達不能安全駕駛之程度，且主觀上知其飲酒可能造成不
    能安全駕駛結果，竟仍放任自己駕駛，即應認有故意，而該
    當本罪。至於是否達「不能安全駕駛之程度」之認定，應依
    具體個案之實際情形判斷之，而依醫學實驗證明所得經驗法
    則，對於吐氣酒精濃度達每公升0.25毫克以上時，將使駕駛
    人產生複雜之技巧障礙、駕駛能力變壞之行為表現，肇事比
    率比一般未飲酒時高出2 倍；而吐氣酒精濃度達每公升0.5
    毫克以上時，將使駕駛人產生說話含糊、腳步不穩之行為表
    現，肇事比率比一般未飲酒時高出7 倍；如吐氣酒精濃度達
    每公升0.55毫克以上時，將使駕駛人產生平衡感與判斷力障
    礙升高之行為表現，肇事比率比一般未飲酒時高出10倍；如
    吐氣酒精濃度達每公升0.75毫克時，駕駛人將產生明顯酒醉
    、步履蹣跚之行為狀態，其肇事比率比一般高25倍；至吐氣
    酒精濃度達每公升1 毫克時，將造成中度中毒，有步態不穩
    、噁心、嘔吐、精神混惑不清狀態。故吐氣酒精濃度達每公
    升0.55毫克以上時，即達「絕對不能安全駕駛之程度」。因
    該0.55毫克之數值，係經由實際偵測所得之統計值，為經驗
    科學上所肯定之客觀實驗數據，是以該數值作為絕對不能安
    全駕駛之標準，不僅不違反經驗法則，且免舉證之困難。本
    件被告乙○○經員警以上開經檢定合格，仍在有效期間，未
    逾第1,000 次使用之酒測器實施酒測，測得呼氣中酒精濃度
    高達0.90毫克，已逾前開每公升0.55毫克之絕對不能安全駕
    駛標準，應屬不能安全駕駛無疑。
(四)參以被告於員警查獲時，發現被告有多語、含糊不清，講話
    不斷重複，經員警要求其吹氣測試時，僅將吹管含住，無法
    依指示完成吹氣，意識模糊，注意力無法集中等酒醉之典型
    表現，業據證人丙○○於本院審理中證述明確，並有測試觀
    察紀錄表在卷可佐，顯已陷入酒醉狀態，況被告酒後騎乘機
    車，未經他車擦撞，於經過彎道時，竟自行摔倒在快車道中
    間，益徵其確因酒後注意力降低，無法控制機車，客觀上已
    達不能安全駕駛之程度甚明。被告辯稱未達不能安全駕駛程
    度，無非酒醉者主觀上以為所飲無多，未至酒醉，自認可安
    全駕駛，然客觀上其酒後駕駛之行為，早已對於其他參與道
    路交通之車輛或行人形成危險而不自知。
(五)綜上所述，本件事證明確，被告行為人主觀上明知飲酒可能
    造成不能安全駕駛結果，竟仍放任自己駕駛，客觀上於查獲
    後經測得呼氣中酒精濃度高達0.90毫克，已逾前開每公升0.
    55毫克之絕對不能安全駕駛標準，復經觀察測試結果並有多
    語、含糊不清、講話不斷重複，無法依指示完成吹氣測試、
    意識模糊，注意力無法集中等表現，未經他車擦撞，於經過
    彎道時自行摔倒，顯已達不能安全駕駛之程度，其於飲酒後
    不能安全駕駛動力交通工具而駕駛犯行，堪以認定，應予依
    法論科。
三、原審以被告犯行事證明確，判處被告罰金6 萬元，並諭知易
    服勞役之折算標準，核其認事用法，均無不當；量刑雖輕，
    惟未逾法定範圍，亦無明顯瑕疵，應予維持。被告質疑員警
    執行酒測方式及酒測器之精確度，復否認不能安全駕駛，提
    起上訴，為無理由，應予駁回。
據上論斷，應依刑事訴訟法第455 條之1 第1 項、第3 項、第36
8 條、第373 條，判決如主文。
本案經檢察官甲○○到庭執行職務。
中    華    民    國    97    年    8     月    29    日
                  交通法庭      審判長法  官  曾逸誠
                                      法  官  陳思睿
                                      法  官  林柏壽
以上正本證明與原本無異。
本判決不得上訴。
中    華    民    國    97    年    9     月    1     日
                                      書記官  林國龍


司法院資訊處製作；財團法人民間司法改革基金會備份。
